臺灣高等法院高雄分院刑事判決　　　　　　　　　　九十一年度上易字第八七七號
　　上訴人　臺灣高雄地方法院檢察署檢察官
　　被　告　甲○○
右上訴人因被告賭博案件，不服臺灣高雄地方法院九十一年度易字第三二０號中華民
國九十一年二月二十七日第一審判決（起訴案號：臺灣高雄地方法院檢察署九十年度
偵字第三六八九號）提起上訴，本院判決如左：
    主  文
原判決關於甲○○部分撤銷。
甲○○共同連續意圖營利，聚眾賭博，處有期徒刑肆月，如易科罰金，以參佰元折算
壹日，扣案之無線電話機貳台、鬧鐘貳個、杯子（含碟子）壹副、骰子伍粒、無線電
耳機貳條、撲克牌拾參張、行動電話壹支、三六仔押板壹張、天九牌押板壹張、已開
封天九牌壹張、撲克牌肆拾貳、橡皮筋貳包、夾子拾支、未開封天九牌貳副、帳冊貳
本，均沒收。
    事  實
甲○○與林文職、張銀財、吳敏傑（以上三人均係同案被告，均經原審法院判處罪刑
確定）共同基於意圖營利，供給賭博場所及聚眾賭博之概括犯意聯絡，自民國九十年
二月九日起至九十年二月十日止，由林文職以日租新臺幣（下同）三千元之代價提供
其位於高雄縣大寮鄉○○村○○街七十七號住處，作為賭博之場所，張銀財及吳敏傑
受僱擔任把風之工作，聚集不特定人在上址內，以甲○○所提供之天九牌及骰子為賭
具進行賭博，其賭博方式：(1)由賭客及甲○○輪流作莊骰子部分，莊家將三顆骰子擲
入瓷杯內，賭客押注一百元至數百元不等之金額，賭客只要押中三顆骰子其中一個點
數，即可贏得下注金額一倍之金錢，若未押中則由莊家獲得賭客押注之金錢。(2)由賭
客自由下注，莊家亦提出同數額之金錢與之對賭，雙方以所取得之天九牌點數決定輸
贏，由點數大者贏得賭金（此部分對賭事實所涉普通賭博犯罪，原審法院漏未審判）
。嗣九十年二月十日晚間九時許，適有賭客邱順發、王蒼武、鐘榮祥、林泳治、林細
東、王明雄、蔡金塗、陶美絨、林洪碖、張嫦鷲、林吳碧景、洪麗珍、陳美珍、陳美
勗、黃文安、陳登林、劉學、黃文足、蔡金發、蔡張連只、黃碎等人（以上均係同案
被告，均經原審法院判處罪刑確定）於前址賭博財物，為檢察官率警當場查獲，並扣
得甲○○所有供上開賭場經營所用之無線電話機二台、鬧鐘二個、杯子（含碟子）一
副、骰子五粒、無線電耳機二條、撲克牌十三張、行動電話乙支、三六仔押板乙張、
天九牌押板乙張、已開封天九牌乙張、撲克牌四十二張、橡皮筋二包、夾子十支、未
開封天九牌二副、帳冊二本等物。案經高雄縣警察局林園分局報告台灣高雄地方法院
檢察署檢察官偵查起訴。
    理  由
一、訊據被告甲○○對於右揭事實坦承不諱，核與同案被告林文職、邱順發、王蒼武
    、鍾榮祥、林泳治、蔡金塗、陶美絨、林洪碖、林吳碧景、洪麗珍、陳美珍、陳
    美勗、陳登林、劉學、黃文足、蔡張連只、黃碎之所供證及證人即查獲本案之警
    員張國讚、林褔安、王俊凱、許富泉之所證述情節相符，此外，並有賭檯上現金
    共四萬六千二百元，甲○○所有之無線電話機二台、鬧鐘二個、杯子（含碟子）
    一副、骰子五粒、無線電耳機二條、撲克牌十三張、行動電話乙支、三六仔押板
    乙張、天九牌押板乙張、已開封天九牌乙張（起訴書誤植為一副）、撲克牌四十
    二張、橡皮筋二包、夾子十支、未開封天九牌二副、帳冊二本等物扣案可資佐證
    ，並有現場相片二十二張附卷可參。本件事證明確，被告甲○○犯行已堪認定。
三、被告甲○○意圖營利，供給賭博場所及聚眾賭博，核其所為係犯刑法第二百六十
    八條前段之意圖營利供給賭博場所罪及同條後段之意圖營利聚眾賭博罪。被告甲
    ○○上開犯行與林文職、張銀財、吳敏傑間有犯意聯絡及行為分擔，應成立共同
    正犯。被告甲○○前開所犯意圖營利供給賭博場所及聚眾賭博行為，各時間密接
    ，所犯罪名相同，顯各係基於概括犯意反覆為之，均為連續犯，各僅論以一罪。
    被告甲○○一行為觸犯上開意圖營利供給賭博場所及意圖營利聚眾賭博二罪，應
    依想像競合犯之規定，從情節較重之刑法第二百六十八條後段之聚眾賭博罪處斷
    。被告甲○○上開犯罪事證明確，原審法院對其論罪科刑固非無見。惟查：本件
    原判決論罪並未及於被告另涉普通賭博犯行，原判決於判決理由中就「附表編號
    二至五」及扣案之賭檯上現金共四萬六千二百元（即附表編號九）部分敘明依刑
    法第二百六十六條第二項規定宣告沒收，於法自屬未合。(二)本件賭場之主持人既
    是被告甲○○，其並有提供賭具之情事，是本件扣案與賭場內賭博有關之物品，
    客觀言之，若非被告甲○○所有即係營利賭博共犯所有，原判決僅就「附表所示
    」之九項扣案物品宣告沒收，對於前開其餘性質上與賭場所用相關之扣案物泛言
    「其餘扣案物因不能證明與被告等所為本件犯行有直接之關聯」，因認不予宣告
    沒收，理由尚屬空泛不明。原審檢察官不具理由上訴（按上訴理由書未加區分何
    部分載明對原判決全部不服上訴），固無理由，且所載上訴理由又與上開犯罪事
    實無關，但原判決既有上開可議之瑕疵，仍應由本院就被告甲○○部分撤銷原判
    決，另為適法判決。審酌被告甲○○不思正當工作獲取酬勞，主持賭場，徒然助
    長社會僥倖心理，對社會治安產生負面影響等情狀，仍量處有期徒刑四月，並諭
    知易科罰金折算標準。本件扣案之無線電話機二台、鬧鐘二個、杯子（含碟子）
    一副、骰子五粒、無線電耳機二條、撲克牌十三張、行動電話乙支、三六仔押板
    乙張、天九牌押板乙張、已開封天九牌乙張、撲克牌四十二張、橡皮筋二包、夾
    子十支、未開封天九牌二副、帳冊二本等物，依其物品功能及性質，常係供賭場
    之經營之所必需，而扣案現場係傳統賭場，客觀上易於判斷等物品與本件營利賭
    博所用有所相關，被告甲○○自承係賭場主持人且由其提供賭具，具上開供具博
    所用物品非被告甲○○即係其他共犯所有並供犯罪營利聚眾賭博所用之物，均應
    依刑法第三十八條第一項第二款宣告沒收。至扣案之賭檯上現金共四萬六千二百
    元，既非被告所有供本件犯罪所用，亦與被告營利賭博犯行無關，爰不於本件判
    決中宣告沒收（應於將來原審補充判決後再行依法諭知沒收）。
四、按未經下級法院判決之案件，不得向上級法院提起上訴（最高法院四十年台上字
    第一一五號判例意旨參照）。查，本件被告甲○○於為上開「意圖營利，供給賭
    博場所及聚眾賭博」之餘，賭場內賭博方式尚涉：(1)由賭客及甲○○輪流作莊骰
    子部分，莊家將三顆骰子擲入瓷杯內，賭客押注一百元至數百元不等之金額，賭
    客只要押中三顆骰子其中一個點數，即可贏得下注金額一倍之金錢，若未押中則
    由莊家獲得賭客押注之金錢。(2)由賭客自由下注，莊家亦提出同數額之金錢與之
    對賭，雙方以所取得之天九牌點數決定輸贏，由點數大者贏得賭金等二賭博方法
    ，是賭場主持人即被告甲○○亦另涉與賭客「對賭」事實，此部分亦業據檢察官
    起訴書中載明，並論述另涉普通賭博犯罪，而應與前開營利賭博犯行分論併罰，
    詎原審法院就此普通賭博部分既未於判決主文項下諭知罪刑，於判決理由中亦隻
    字未提，顯係漏未審判，而依傳統實務見解，就職業賭場賭博犯罪類型，其所涉
    營利賭博與普通賭博犯罪，彼此間確係無裁判上一罪關係之事實關聯，是原審檢
    察官本件上訴書固載明：被告甲○○犯第二百六十六條第一項之賭博罪與第二百
    六十八條之聚眾賭博兩罪（兩罪數罪併罰）提起公訴，原審僅就被告甲○○聚眾
    賭博罪部分予以判決（處有期徒刑四月），對於賭博罪部分既未於主文中諭知，
    且理由中亦未加以說明，指摘原審漏未審酌等上訴意旨，顯係對與原判決對象無
    關之部分而為指摘，自與上開合法上訴部分是否合法之判斷無關。至普通賭博罪
    部分既未經原審判決，且與聚眾賭博罪為數罪併罰關係，即屬「漏未判決」，尚
    自不得以上訴救濟之，應由原審法院就此部分補充判決，方屬正當，附此敘明。
據上論斷，應依刑事訴訟法第三百六十九條第一項前段、第三百六十四條、第二百九
十九條第一項前段，刑法第廿八條、第五十六條、第二百六十八條、第五十五條、第
四十一條第一項前段，第三十八條第一項第二款，罰金罰鍰提高標準條例第一條前段
、第二條，判決如主文。
本案經檢察官沈紹嘉到庭執行職務。
中    華    民    國      九十一      年      七      月     十一   日
                              臺灣高等法院高雄分院刑事第八庭
                                  審判長法官  郭雅美
                                        法官  張盛喜
                                        法官  洪兆隆
右正本證明與原本無異。
不得上訴。
                                  法院書記官  吳福連
金。
中    華    民    國      九十一      年      七      月    十一    日
論罪法條：
刑法第二百六十八條：
意圖營利，供給賭博場所或聚眾賭博者，處三年以下有期徒刑，得併科三千元以下罰
金。
